# 请教陈版：同一控制下企业合并

提问人：跨度防护 时间：2017-10-25 23:38:48
请教陈版“股份公司”A以 1000 万元购买标的公司B100%股权，属于同一控制下企业合并，合并日B净资产 1100 万亿安慰，请问该差额100 万在A个别报表增加长投的同时，贷方科目是计入资本公积-股本溢价还是其他综合收益？准则哪个地方有规定吗？

回答人：chenyiwei
这是权益性交易，因此应当贷记“资本公积——资本溢价”。

提问人：跨度防护 时间：2017-10-26 09:38:44
请教陈版，A为股份公司，应该贷记资本公积-股本溢价吧。

回答人：chenyiwei
是。

提问人：跨度防护 时间：2017-12-25 22:17:14
1 、 2016 年 8 月 31 日，A购买B持有的C100%股权，属于同一控制下企业合并，那么A在编制合并报表时，C 2015年报表亦需合并，请教陈版：（ 1 ）在恢复C一体化存续金额时，是按照 2015 年 12 月 31 日留存收益恢复，还是按照 2016 年 8 月 31 日留存收益恢复？（ 2 ）
假设按照 2016 年 8 月 31 日留存收益恢复，合并方A的资本公积不足，是否可以不恢复，在报告附注中说明即可（准则有此规定）；
（ 3 ）准则规定：“被合并方在合并前实现的利润应当在合并利润表中单列项目反映”，该金额在A合并报表中， 2015 年是C的 2015 年全年净利润吗？在 2016 年是 2016 年1-8月净利润吗？所以“合并前实现的利润”如何理解，C从成立到 2016 年 8 月，似乎都可以理解为合并前，这样的话从成立到 2016 年 8 月的净利润都应该列示？

回答人：chenyiwei
1 、按照相应资产负债表日时点的金额恢复。
2 、在同一控制下企业合并中，如果被合并方自其设立日开始就一直处于目前的最终控制方的控制下，且最终控制方享有权益的比例未发生过变化，则在编制合并报表追溯重述前期比较数据时，可以采用以下简化方法： （ 1 ）将合并方和被合并方的报表中的资产、负债、损益类各报表项目按“相同项目简单加总”的方法直接加总； （ 2 ）对于被合并方的权益类项目，首先根据合并日持有的购自最终控制方及同一控制下实体的股权比例，计算出每个权益项目中归属母公司股东的部分和归属于少数股东的部分，将归属于少数股东部分的权益合计数计入合并资产负债表中的少数股东权益，将实收资本、资本公积中的归属于母公司股东的部分与合并方的资本公积相加，将盈余公积、未分配利润中的归属于母公司股东的部分与合并方的未分配利润相加，将其他综合收益中归属于母公司股东的部分与合并方的其他综合收益相加。 （ 3 ）根据被合并方各期净利润和其他综合收益发生额乘以（ 1 －合并日持有的购自最终控制方及同一控制下实体的股权比例）得出少数股东损益和归属于少数股东的其他综合收益金额，其余为归属于母公司股东的净利润和其他综合收益金额。 （ 4 ）按常规方法抵销合并方与被合并方之间的内部往来和内部交易。 （ 5 ）于合并日，在合并报表层面应将除了合并方自身股权以外的其他形式的合并对价的账面价值冲减资本公积，将以合并方自身增发股份方式支付的合并对价中对应的实收资本或股本金额从资本公积转入实收资本或资本公积。
请参考上述提示编制合并报表，特别是合并报表中的前期比较数据追溯重述部分。
上述方法也同样适用于合并日后的合并报表编制，唯一的不同是：合并方的个别报表中此时出现了对被合并方的长期股权投资。为了抵销该项长期股权投资，需将该长期股权投资与资本公积相抵销，即抵销分录为：借：资本公积，贷：长期股权投资。
经过上述过程处理后，在合并完成的当年度的合并股东权益变动表中，将体现为按实际支付（或应支付）的现金对价款冲减合并报表层面资本公积的处理效果。这部分对资本公积的冲减金额将体现在合并股东权益变动表的“所有者投入和减少资本——其他”一行内。
在合并现金流量表中，支付的合并价款应列报为“支付的其他与筹资活动有关的现金”（因为在合并报表层面对应的不是投资资产的增加，而是权益的减少）。 合并股东权益变动表中的盈余公积和未分配利润项目仍为正常累积滚存的结果，与一般的合并报表相同，无需特殊处理。
我理解还是应当尽可能恢复被合并方留存收益，即使这样会导致合并日资本公积出现负数。
3 、根据合并利润薄的比较期间，列出年内合并日之前和比较期间的“被合并方在合并前实现的利润”（以脚注形式），即分别说明2015 年和 2016 年1~8月的该项金额。

提问人：跨度防护 时间：2017-12-26 15:39:18
请教陈版：您的意思是 2015 年 12 月 31 日、 2016 年 8 月 31 日分别根据两个时点的留存收益恢复一体化存续金额。（ 1 ）假设 2015 年 12月 31 日留存收益为-100，那么A应做分录 借：留存收益 100 贷：资本公积 100 ；（ 2 ）假设 2016 年 8 月 31 日留存收益为 300 ，A单体报表无资本公积，那么A应做分录 借：资本公积 300 贷：留存收益 300 ；同时补做 2015 年 12 月 31 日滚存下来的留存收益，即 借：留存收益 100 贷：资本公积 100 。 陈版，这样理解对吗？

回答人：chenyiwei
为什么要补做滚存的留存收益？按照你的意思这里的 300 不是留存收益余额而是 2016 年1~8月的发生额？

提问人：跨度防护 时间：2017-12-27 11:54:31
陈版， 300 是 2016 年 8 月 31 日的留存收益余额。因为各节点均需恢复一体化存续金额，在 2015 年合并最早期初数时，恢复了留存收益余额 -100，相应增加资本公积 100 ；在合并日 2016 年 8 月 31 日，需恢复留存收益余额 300 ，相应减少资本公积 300 。我的意思是 2015年恢复的留存收益-100要不要在 2016 年 8 月的合并报表再做一遍？

回答人：chenyiwei
要的。